【裁判字號】    90,易,3454
【裁判日期】    901210
【裁判案由】    違反電子遊戲場業管理條例
【裁判全文】
臺灣台中地方法院刑事判決                          九十年度易字第三四五四號
    公  訴  人  臺灣台中地方法院檢察署檢察官
    被      告  甲○○
    選任辯護人  黃怡瑜律師
右列被告因違反電子遊戲場業管理條例案件，經檢察官聲請以簡易判決處刑（九十年
度偵字第一五四三四號），本院改依通常程序判決如左：
    主      文
甲○○無罪。
    理      由
一、公訴意旨略以：被告甲○○未曾辦理電子遊戲場業之營利事業登記，即自民國九
    十年八月二十三日上午八時起，在台中縣大里市○○里○○路○段四一八號一樓
    處經營「大里電子遊戲場」，在店內擺設賓果馬戲團二代（八人座）一台、彈珠
    二台、水果盤十台、麻將台六台、滿貫大亨三台、賽馬（八人座）一台、七彩金
    龍五台、賓果輪盤（八人座）一台、七ＰＫ十台、小瑪莉二台、單機五台等電子
    遊戲機供不特定人把玩，並僱用黃慶輝、徐慧芳、卞周嬿等人為員工，違規經營
    電子遊戲場業。嗣經警於九十年八月二十四日凌晨零時三十分許，在上開公眾得
    出入之場所內執行臨檢時，當場查獲有客人黃昆發、張昭朗在現場把玩電子遊戲
    機，並扣得被告甲○○所有供違法經營電子遊戲場業所用之前揭電子遊戲機共計
    四十六台，因認被告甲○○涉有電子遊戲場業管理條例二十二條之罪嫌云云。
二、按犯罪事實應依證據認定之，無證據不得推定其犯罪事實，又不能證明被告犯罪
    者，應為無罪判決之諭知，刑事訴訟法第一百五十四條、第三百零一條第一項定
    有明文。又認定不利於被告之證據須依積極證據，苟積極證據不足為不利於被告
    事實之認定時，即應為有利被告之認定，更不必有何有利之證據，最高法院三十
    年上字第八一六號判例可資參照。
三、公訴意旨認被告甲○○涉有違反未依電子遊戲場業管理條例辦理營利事業登記，
    不得經營電子遊戲場業規定之罪行，無非以被告尚未辦理電子遊戲場業之營利事
    業登記，即於九十年八月二十三日起經營「大里電子遊戲場」為其主要論據。訊
    據被告甲○○堅決否認右揭犯行，辯稱：其有依法申請營利事業登記，但台中縣
    政府拒絕核發而駁回其申請，其提起訴願，經濟部已撤銷台中縣政府之行政處分
    ，其信賴訴願決定，認為台中縣政府會依法核發，才開始營業的等語。經查：
(一)、被告業於八十九年十二月十八日，向台中縣政府申請前開「大里電子遊戲場」營
    利事業設立登記，並依據電子遊戲場業管理條例第八條、第九條之規定，檢附相
    關建築物使用執照、都市計畫土地使用分區證明、消防局消防設備會勘表及第十
    二條所定之資格限制相關資料，且所附資料尚無欠缺等情，有營利事業統一發證
    設立登記申請書影本一份、台中縣政府九十年四月二十四日九十府建商字第一Ｏ
    六八八一號訴願答辯書影本一份附卷可稽。是被告業已依電子遊戲場業管理條例
    之規定向台中縣政府提出營利事業設立登記之申請，尚與「未依電子遊戲場業管
    理條例辦理營利事業登記」之情形不符。嗣台中縣政府以為維護公共安全、社會
    安寧、民眾生活品質，並基於地方自治之精神，考量民情風俗，目前僅積極輔導
    既有合法業者計十一家依法經營，決定不再核發新設立之電子遊戲場營利事業登
    記證等理由，而駁回被告之申請，經被告提起訴願後，經濟部以「不得以違反公
    共政策等空泛理由不受理人民依法提出之申請」等理由，將台中縣政府所為之原
    處分撤銷，並由台中縣政府於收受訴願決定書後二個月內重新依法審查後另為適
    當之處分，此有前開台中縣政府訴願答辯書及經濟部九十年六月十二日經（九Ｏ
    ）訴字第Ｚ0000000000號訴願決定書在卷可按。
(二)、按電子遊戲場業管理條例之制定，旨在管理電子遊戲場業，並維護社會安寧、善
    良風俗、公共安全及國民身心健康，電子遊戲場業管理條例第一條定有明文。是
    若已依電子遊戲場業管理條例之規定設置之電子遊戲場業，均得依該條例之規定
    申請設立登記，行政機關即應就申請人所提資料作實體審查後為准駁之處分，倘
    若均符合該條例之規定，行政機關即應加以納入管理。本件被告所提出之設立登
    記申請案，台中縣政府既認被告依電子遊戲場業管理條例所提之資料並無欠缺，
    即應予以實體審查並決定是否准許設立而納入管理。
(三)、復按人民營業之自由為憲法第十五條工作權及財產權應予保障之一項內涵，基於
    憲法上工作權之保障，人民得自由選擇從事一定之營業為其職業，而有開業、停
    業與否及從事營業之時間、地點、對象及方式之自由；許可營業之條件、營業須
    遵守之義務及違反義務應受之制裁，均涉及人民工作權及財產權之限制，應符合
    比例原則及法律保留原則之規範。電子遊戲場業既已經中央制定電子遊戲場業管
    理條例納入管理，且為憲法保障之人民營業自由與權利，直轄市或縣（市）主管
    機關，就人民依法申請之新設登記案件，於程式齊備後，自應就申請人是否符合
    該條例所訂之法定要件予以實體審查後為准駁之處分，倘一律拒絕核發新設立之
    營利事業登記證，該行政作為應已侵害憲法關於人民工作權及財產權之保障，人
    民因信賴法律而確立之法價值及法秩序，亦將無從維繫。本件被告業已依法提出
    申請，為台中縣政府駁回其申請後，其經訴願後由經濟部將台中縣政府之原處分
    撤銷，惟台中縣政府仍未於收受訴願決定書後二個月內為准駁之處分，該項程序
    上之不利益實難令由被告承擔。雖被告於九十年八月二十三日關始經營「大里電
    子遊戲場」時，尚未取得電子遊戲場營利事業登記證，惟行政機關就已合法提出
    之申請，仍一律拒絕核發之行政處分，應已侵害憲法所保障之人民基本權，且被
    告既已依法提出申請並冀望被納入管理，亦與電子遊戲場業管理條例之立法意旨
    無違，究難將台中縣政府一律拒絕核發電子遊戲場業營利事業登記證之不利益，
    轉嫁由被告承擔。
四、綜上所述，被告之辯解應可採信，此外復查無其他積極之證據足以證明被告有何
    公訴人所指違反電子遊戲場業管理條例之犯行，既不能證明被告犯罪，爰依法為
    無罪判決之諭知。
據上論斷，應依刑事訴訟法第四百五十二條、第三百零一條第一項，判決如主文。
中      華      民      國      九十      年    十二    月      十      日
                                    臺灣台中地方法院刑事第七庭
                                        法  官  簡源希
右正本證明與原本無異。
如不服本判決，應於判決送達後十日內向本院提出上訴狀，上訴於臺灣高等法院臺中
分院( 須附繕本 )。
                                        書記官
中     華    民    國      九十      年       十二      月     十二    日


司法院資訊處製作；財團法人民間司法改革基金會備份。
